臺灣南投地方法院刑事判決
110年度交易字第63號
公  訴  人  臺灣南投地方檢察署檢察官
被      告  張竣祐


上列被告因過失傷害案件，經檢察官提起公訴（110年度調偵字
第77號），並經本院裁定改依簡式審判程序審理，判決如下：
　　主　文
張竣祐犯汽車駕駛人，無駕駛執照駕車，因過失致人受傷罪，處
有期徒刑伍月，如易科罰金，以新臺幣壹仟元折算壹日
　　事　實
一、張竣祐未考領適當駕駛執照，於民國109年7月20日16時30分
    許，駕駛車牌號碼000-0000號租賃小客車，沿南投縣○○鎮○○
    路○○○○○○○○○○路段0000號處，本應注意駕駛人駕駛汽車，應
    注意車前狀況，隨時採取必要之安全措施，且該路段行車時
    速不得超過50公里，而依當時天候雨，日間自然光線，道路
    鋪裝柏油，路面濕潤、無缺陷、道路無障礙物，視距良好，
    且依其智識能力及當時情形均無不能注意之情事，詎張竣祐
    竟疏未注意，以時速80公里之速度，貿然前行，適有柯民自
    碧山路1080號處由北向南步行穿越劃有雙黃實線之碧山路路
    段，張竣祐之汽車右前車頭撞擊柯民，致柯民受有右側肱骨
    下端粉碎性骨折、左足第2至4蹠骨開放性骨折合併大撕裂傷
    50公分之傷害。嗣張竣祐於車禍發生後且犯罪未被發覺前，
    在現場等候且主動向前來處理尚不知肇事者為何人之警員坦
    承肇事，並接受裁判。
二、案經柯民訴請南投縣政府警察局草屯分局報告臺灣南投地方
    檢察署檢察官偵查後起訴。
　　理　由
一、查本案被告張竣祐所犯為死刑、無期徒刑、最輕本刑為3年
    以上有期徒刑以外之罪，且非高等法院管轄第一審之案件，
    而其於準備程序就前揭被訴事實為有罪之陳述，經法官告知
    簡式審判程序之旨，並聽取當事人之意見後，本院認無不得
    或不宜改依簡式審判程序進行之處，爰依刑事訴訟法第273
    條之1第1項之規定，裁定本案進行簡式審判程序。
二、認定犯罪事實所憑之證據及理由：
(一)上開事實，業據被告於本院審理時坦承不諱，並經證人即告
    訴人柯民於警詢中證述明確；且有道路交通事故現場圖（警
    卷19頁）、道路交通事故調查報告表（警卷20、21頁）、事
    故現場相片（警卷24至28頁）、行車紀錄器錄影畫面擷取照
    片（警卷29至32頁）、證號查詢汽車駕駛人資料（警卷34頁
    ）、車號查詢汽車車籍資料（警卷35頁）、事故現場街景圖
    （警卷36頁）、南投縣政府警察局舉發違反道路交通管理事
    件通知單（警卷33頁）在卷可憑；又告訴人於事故發生後，
    受有右側肱骨下端粉碎性骨折、左足第2至4蹠骨開放性骨折
    合併大撕裂傷50公分之傷害，有佑民醫院診斷書附卷可憑（
    警卷12頁），足認被告之自白與事實相符。
(二)按汽車駕駛人，行車速度，不得超過規定之最高時速；汽車
    行駛時，駕駛人應注意車前狀況，並隨時採取必要之安全措
    施，此觀道路交通管理處罰條例第40條，道路交通安全規則
    第94條第3項之規定即明，被告對於前開規定應予遵守。又
    事發當時天候雨，日間自然光線，道路鋪裝柏油，路面濕潤
    、無缺陷、道路無障礙物，視距良好，有上開道路交通事故
    調查表在卷可參；另被告並無飲用酒類，精神狀況良好，有
    道路交通事故當事人酒精測定紀錄表在卷可參（警卷15頁）
    ，復為被告所不爭，可見依被告智識能力及當時情形，均無
    不能注意之情事，竟未注意車前狀況，即貿然以超過最高時
    速50公里之80公里之速度，駕駛上開小客車前行，致與告訴
    人發生碰撞，是被告之過失行為甚明。而交通部公路總局臺
    中區監理所南投縣區車輛行車事故鑑定會亦認被告無照駕駛
    租賃小客車，行進間嚴重超速行駛不當，致遇見狀況未能妥
    採安全措施，與告訴人於劃有雙黃實線路段，穿越道路不當
    ，同為肇事原因，有交通部公路總局臺中區監理所109年12
    月9日投鑑字第1090324283號函及所附鑑定意見書附卷可佐
    （偵二卷2至5頁）。又告訴人所受上開傷害，係步行前進中
    ，遭被告租賃小客車撞擊所致，是被告過失行為與告訴人之
    傷害結果間有相當因果關係，應屬明確。
(三)綜上，被告過失致人受傷之犯行，足堪認定，本案事證明確
    ，應依法論科。
三、論罪科刑：
(一)按道路交通管理處罰條例第86條第1項關於汽車駕駛人，無
    駕駛執照駕車、酒醉駕車、吸食毒品或迷幻藥駕車、行駛人
    行道或行經行人穿越道不依規定讓行人優先通行，因而致人
    受傷或死亡，依法應負刑事責任者，加重其刑至二分之一之
    規定，係就刑法第276條之過失致人於死罪、同法第284條之
    過失傷害（及致重傷）罪之基本犯罪類型，對於加害人為汽
    車駕駛人，於從事駕駛汽車之特定行為時，或於行駛人行道
    、行經行人穿越道之特定地點，不依規定讓行人優先通行，
    因而致人受傷或死亡之特殊行為要件予以加重處罰，已就上
    述刑法第276條、第284條各罪犯罪類型變更之個別犯罪行為
    予以加重，而成另一獨立之罪名，自屬刑法分則加重之性質
    （最高法院99年度台非字第198號判決意旨參照）。查被告
    未考領適當駕駛執照，係屬無駕駛執照之人，有上開證號查
    詢汽車駕駛人資料可佐，竟仍駕駛汽車上路，因前述過失行
    為致人受傷，故核被告所為，係犯道路交通管理處罰條例第
    86條第1項、刑法第284條前段之無駕駛執照駕車因過失傷害
    人罪，並應依道路交通管理處罰條例第86條第1項規定，加
    重其刑。又公訴意旨認被告所為係犯刑法第284條前段之過
    失傷害罪，並依道路交通管理處罰條例第86條第1項之規定
    加重其刑，不無誤認道路交通管理處罰條例第86條第1項加
    重其刑之規定，係屬刑法總則之加重之虞。惟依前開說明，
    被告所為無駕駛執照駕車，因過失致人受傷罪，應為刑法第
    284條前段之過失傷害罪以外之獨立罪名。故起訴之法條尚
    有未恰，惟起訴之基本事實同一，本院自得變更起訴法條予
    以審判。又被告於肇事後，並未離開現場，且在據報趕往現
    場處理之員警面前當場承認為肇事人而自首犯罪，有南投縣
    政府警察局交通事故肇事人自首紀錄表在卷可查（警卷16頁
    ），堪認其所為已符合刑法自首之要件，爰依刑法第62條前
    段規定減輕其刑，並依刑法第71條第1項之規定先加後減之
    。
(二)爰以被告之責任為基礎，審酌被告高級中學肄業之智識程度
    ，經濟小康之生活狀況，無照駕車且嚴重超速而撞擊告訴人
    ，致告訴人受有右側肱骨下端粉碎性骨折、左足第2至4蹠骨
    開放性骨折合併大撕裂傷50公分之傷害，對於日常生活造成
    相當程度之影響，對告訴人身體上損害及精神上痛苦難謂輕
    微；且迄今被告尚未與告訴人達成和解或調解，亦未賠償告
    訴人所受損害，並考量告訴人於劃有雙黃實線路段，穿越道
    路不當，就本案事故同有過失及其輕重，兼衡被告犯後坦承
    犯行之態度等一切情狀，量處如主文所示之刑，並依刑法第
    41條第1項前段諭知易科罰金之折算標準。
據上論斷，應依刑事訴訟法第273條之1第1項、第299條第1項前
段、第300條，判決如主文。
本案經檢察官黃慧倫提起公訴，檢察官林孟賢到庭執行職務。
中　　華　　民　　國　　111 　年　　5 　　月　　26　　日
　　　　　　　　　刑事第二庭　法　官　楊國煜
以上正本證明與原本無異。
如不服本判決，應於收受本判決20日內向本院提出上訴書狀，並
應敘述具體理由，如未敘述上訴理由者，應於上訴期間屆滿後20
日內補提理由書狀於本院（均須依他造當事人之人數附繕本）「
切勿逕送上級法院」。
告訴人或被害人如對於本判決不服者，應具備理由請求檢察官上
訴，其上訴期間之計算係以檢察官收受判決正本之日期為準。
　　　　　　　　　　　　　　　書記官　林佩儒
中　　華　　民　　國　　111 　年　　5 　　月　　30　　日
附錄本判決論罪法條全文：
中華民國刑法第284條：
因過失傷害人者，處1年以下有期徒刑、拘役或10萬元以下罰金
，致重傷者，處3 年以下有期徒刑、拘役或30萬元以下罰金。
道路交通管理處罰條例第86條第1項：
汽車駕駛人，無駕駛執照駕車、酒醉駕車、吸食毒品或迷幻藥駕
車、行駛人行道或行經行人穿越道不依規定讓行人優先通行，因
而致人受傷或死亡，依法應負刑事責任者，加重其刑至二分之一
。